高雄高等行政法院判決　　　　　　　　　　　　　　　九十年度訴字第一九二Ｏ號
　　　　　　　　　　　　　　　.
　　原　　　告　甲○○
　　訴訟代理人　乙○○
　　被　　　告　財政部臺灣省南區國稅局
　　代　表　人　許虞哲　局長
　　訴訟代理人　丙○○
右當事人間因贈與稅事件，原告不服財政部中華民國九十年九月二十日台財訴字第０
九００００一八二０號訴願決定，提起行政訴訟。本院判決如左：
　　主  文
原告之訴駁回。
訴訟費用由原告負擔。
　　事  實
甲、事實概要：
    緣原告與其配偶邱簡聘玉及其子乙○○於民國（下同）八十五年二月二十八日訂
    立不動產買賣契約，將其所有坐落屏東縣潮州鎮○○段三一九｜一Ｏ七地號土地
    （持分全部）移轉予配偶邱簡聘玉及其子乙○○持分各二分之一，其買賣總價金
    為新臺幣（下同）二０、０四七、五００元，並於同年三月二十二日就其與乙○
    ○土地移轉部分，依遺產及贈與稅法第五條第一項第六款但書之規定，檢具買賣
    契約書影印本及支付價款證明文件申請免申報贈與稅；經被告依其提示之支付價
    款證明文件查核結果，准免申報贈與稅並登記列管。嗣查得原告收取之土地價款
    中九、一五０、０００元轉存定期存款部分，分別於八十五年四月五日及同年月
    二十二日，以質押借款回流四、五一四、０００元至乙○○，另於同年月六日匯
    款三、０００、０００元代乙○○償還積欠張麗香之債務，乃將該等金額認係未
    支付價款，重行核定原告贈與總額一０、０二三、七五０元，扣除額二、五０九
    、七五０元。原告不服，申請復查未獲變更，循序提起訴願、再訴願及行政訴訟
    ，經前行政法院即現最高行政法院八十九年度判字第一二二五號判決將再訴願決
    定、訴願決定及原處分均撤銷，囑由被告另為適法之處分。被告重核復查結果追
    認扣除額九一、０００元，即贈與淨額變更為六、四二三、０００元，原告仍不
    服，再度提起訴願，經遭駁回，乃提起本件行政訴訟。
乙、兩造聲明：
一、原告聲明求為判決：
（一）訴願決定及原處分均撤銷。
（二）訴訟費用由被告負擔。
二、被告聲明求為判決：
（一）原告之訴駁回。
（二）訴訟費用由原告負擔。
丙、兩造爭點：
一、原告主張：
（一）原告將系爭土地出售予其子乙○○，取得價款一０、０二三、七五０元，業經
      被告查明買賣屬實，並無贈與情事，免徵贈與稅在案。又原告將上開出售土地
      價款其中八、二二八、０００元贈與給配偶邱簡聘玉，依遺產及贈與稅法第二
      十條第一項第六款規定配偶相互贈與之財產免徵贈與稅。至乙○○自邱簡聘玉
      取得資金七、五一四、０００元，為乙○○與邱簡聘玉之股票買賣，其有無涉
      嫌贈與行為，與原告無關，原告自無納贈與稅義務。是乙○○自其母親邱簡聘
      玉取得資金七、五一四、０００元，既非原告透過非配偶之第三者之三角移轉
      ，又非原告直接支付，而係其母子間另一資金流轉，被告竟臆測為資金之回流
      ，非但與事實不合，且違反遺產及贈與稅法配偶相互贈與財產免稅規定之立法
      意旨。
（二）被告既無否認原告與配偶間之贈與事實，則原告依遺產及贈與稅法第七條規定
      僅為配偶相互間贈與稅納稅義務人（配偶相互間贈與免稅），至乙○○自其母
      親邱簡聘玉取得資金七、五一四、０００元，其如有涉及贈與行為，其贈與稅
      之納稅義務人應為邱簡聘玉而非原告。是被告忽視配偶相互間財產贈與免稅規
      定，而誤以為本案係利用第三者（非配偶）之三角移轉，使資金又回流到乙○
      ○，從中逃漏贈與稅為由，擅自補徵原告贈與稅，依法無據，顯為違法。
（三）綜上，請求撤銷原處分，以維稅制。
二、被告答辯：
（一）按「財產之移動，具有左列各款情形之一者，以贈與論，依本法規定，課徵贈
      與稅：．．．六、二親等以內親屬間財產之買賣。但能提出已支付價款之確實
      證明，且該已支付之價款非由出賣人貸與或提供擔保向他人借得者，不在此限
      。」為遺產及贈與稅法第五條第六款所明定。
（二）本件前行政法院即現最高行政法院八十九年度判字第一二二五判決撤銷意旨略
      以：「經查原告收取系爭土地價款一０、０二三、七五０元其中九、一五０、
      ０００元轉存定期存款，於八十五年四月五日以該定期存款質押借款二、六０
      ０、０００元轉入其配偶邱簡聘玉帳戶二、六二０、０００元後，同日再由其
      子乙○○提現二、六二０、０００元，同年月六日質押借款二、八六０、００
      ０元轉入邱簡聘玉帳戶二、九０九、０００元後，同日再由邱簡聘玉帳戶匯款
      三、０００、０００元予乙○○之債權人張麗香，以及同年月二十二日五張存
      單共計一、八七０、０００元，係由乙○○提現一、八九四、０００元，有臺
      東區中小企業銀行八十五年九月十八日東企銀屏字第三六號函所附定期存款明
      細表及張麗香八十五年十一月二十二日於被告處所作談話紀錄影本可稽，且乙
      ○○於被告查得資金回流後始申報繳納證券交易稅，世大公司股票並未過戶登
      記於邱簡聘玉名下等情，被告因認該等金額（即二、六二０、０００元、三、
      ０００、０００元、一、八九四、０００元三筆）為系爭土地未支付價款，重
      行核定原告贈與淨額及贈與稅額，固非無見。然關於匯款三、０００、０００
      元予乙○○之債權人張麗香部分，經查係原告於八十五年四月六日以所收取之
      土地價款轉存定期存款部分向臺東區中小企業銀行質押借款二、八六０、００
      ０元後，再由原告帳戶轉入邱簡聘玉帳戶二、九０九、０００元，復自邱簡聘
      玉帳戶匯款三、０００、０００元予乙○○之債權人張麗香，此有原告、邱簡
      聘玉及張麗香之臺東區中小企業銀行活期儲蓄存款存摺影本附原處分卷為憑，
      則此部分回流金額應為二、九０九、０００元，而非三、０００、０００元，
      至於其間差額似為邱簡聘玉與乙○○間之金錢往來，則被告未以原告轉帳之金
      額二、九０九、０００元認係本部分贈與額，而逕以匯款金額三、０００、０
      ００元為贈與額，核屬未洽。又此部分影響及於本案贈與淨額及贈與稅額之核
      計，爰將一再訴願決定及原處分（復查決定）俱予撤銷，由被告另為適法之處
      理，以昭折服。」
（三）被告已依前述判決撤銷意旨重核復查結果，以原告於八十五年四月六日以所收
      取之土地價款轉存定期存款部分向臺東區中小企業銀行屏東分行質押借款後，
      再由原告帳戶轉入邱簡聘玉帳戶二、九０九、０００元，復自邱簡聘玉君帳戶
      匯款三、０００、０００元予乙○○之債權人張麗香，其間差額九一、０００
      元，應為邱簡聘玉與乙○○間之金錢往來，追認扣除額九一、０００元，核無
      違誤。
（四）原告仍執詞主張其並無贈與或少收其子乙○○七、五一四、０００元之事實云
      云，所持理由於首揭行政訴訟時，業已主張，並經原判決加以論斷，未予採取
      ，請予判決駁回。
    理  由：
一、按「財產之移動，具有左列各款情形之一者，以贈與論，依本法規定，課徵贈與
    稅：．．．六、二親等以內親屬間財產之買賣。但能提出已支付價款之確實證明
    ，且該已支付之價款非由出賣人貸與或提供擔保向他人借得者，不在此限。」為
    遺產及贈與稅法第五條第六款所明定。又按「行政訴訟法第四條（行政法院之判
    決，就其事件有拘束各關係機關之效力），．．．故行政法院所為撤銷原決定及
    原處分之判決，如係指責事件之事實尚欠明瞭，應由被告機關調查事證另為處分
    時，該機關即應依判決意旨或本於職權調查事證。．．．行政法院所為撤銷原決
    定及原處分之判決，係指責其適用法律之見解有違誤時，該管機關即應受行政法
    院判決之拘束。．．．」，亦為司法院著有釋字第三六八號解釋可稽。
二、本件原告起訴主張略以其將系爭土地出售予其子乙○○，取得價款一０、０二三
    、七五０元，業經被告查明買賣屬實，並無贈與情事，免徵贈與稅在案。又原告
    將上開出售土地價款其中八、二二八、０００元贈與給配偶邱簡聘玉，依遺產及
    贈與稅法第二十條第一項第六款規定配偶相互贈與之財產免徵贈與稅。至乙○○
    自邱簡聘玉取得資金七、五一四、０００元，為乙○○與邱簡聘玉之股票買賣，
    既非原告透過非配偶之第三者之三角移轉，又非原告直接支付，而係其母子間另
    一資金流轉，其有無涉嫌贈與行為，與原告無關，原告自無納贈與稅義務等語云
    云。
三、經查，原告前已就本件事實循序提起訴願、再訴願及行政訴訟，經前行政法院即
    現最高行政法院八十九年度判字第一二二五號判決將再訴願決定、訴願決定及原
    處分均撤銷，囑由被告另為適法之處分，此有前行政法院判決書附卷可稽。揆諸
    前開司法院釋字第三六八號解釋，原處分機關應受行政法院判決指摘理由拘束之
    意旨，被告因此重核復查結果，追認扣除額九一、０００元，即贈與淨額變更為
    六、四二三、０００元，即無違誤。又原、被告對於原告與其配偶及其子間資金
    流動事實既均無爭執，且原告所持其無繳納贈與稅義務之理由於前揭行政訴訟業
    已主張，並為原判決所不採，是原告上開重複主張，自無可採。
四、又原告訴訟代理人於本件言詞辯論中，就八十五年四月二十二日原告之子乙○○
    提領一、八九四、０００元款項，另提出經濟日報最高行政法院判決簡報乙份，
    主張子女代領存款，不能認屬贈與云云。惟查，如依原告之主張，原告之子代領
    存款，係屬原告贈與其配偶邱簡聘玉之款項，於提領後，即應流向原告配偶，尚
    無即得交由原告自行運用之理；然實際上該筆款項提領後，並未流向原告配偶銀
    行帳戶等情，有台東區中小企業銀行八十五年九月十八日東企銀屏字第三六號函
    所附定期存款明細表及同銀行活期儲蓄存款存摺影本附卷可稽，且原告亦未舉證
    證明其子代領之款項，確係交付其配偶支配，此項主張自非可採。又上揭經濟日
    報所刊載最高法院判決意旨，係子女持父母所有銀行存摺並代父母書寫取款條領
    取存款，不可一概認定為資金贈與，稅捐機關須深入調查，有實據才可課稅乙節
    ；與本件原告未能舉證證明其子代領存款後，已交付其配偶邱簡聘玉收受，應認
    系爭資金有回流其子乙○○之情形，顯不相同，自無法一體適用，是原告上揭主
    張，亦難憑採。
五、綜上所述，原告主張其非贈與稅納稅義務人，並無可採。被告依前揭行政法院判
    決意旨所為復查決定，追認扣除額九一、０００元，即贈與淨額變更為六、四二
    三、０００元，於法並無違誤，訴願決定予以維持，亦無不合。原告提起本件訴
    訟，請求撤銷訴願決定及原處分，為無理由，應予駁回。
六、據上論結，本件原告之訴為無理由，依行政訴訟法第一百九十五條第一項後段、
    第九十八條第三項前段，判決如主文。
中　　　華　　　民　　　國    九十一　　年　  　二　　　月　　二十七　　日
                              高雄高等行政法院第三庭
                                          審判長法官  江幸垠
　      　　　　　　　　　　　            法      官  戴見草
     　   　　　　　　　　　　　          法      官  林石猛
右為正本係照原本作成。
如不服本判決，應於判決送達後二十日內向本院提出上訴書狀，其未表明上訴理由者
，應於提起上訴後二十日內向本院提出上訴理由書（須按對造人數附繕本）；如於本
判決宣示或公告後送達前提起上訴者，應於判決送達後二十日內補提上訴理由書（須
附繕本）。未表明上訴理由者，逕以裁定駁回。
提起上訴應預繳送達用雙掛號郵票七份（每份三十四元）。
中　　　華　　　民　　　國    九十一　　年　  　二　　　月　　二十七　　日
                                          法院書記官  洪美智
